臺灣高等法院刑事判決
                                   108年度上易字第1896號
上  訴  人
即  被  告  盧廷志


上列上訴人因妨害自由案件，不服臺灣新竹地方法院107 年度易
字第1061號，中華民國108 年7 月17日第一審判決（起訴案號：
臺灣新竹地方檢察署107 年度偵字第605 號），提起上訴，本院
判決如下：
    主  文
原判決撤銷。
盧廷志無罪。
    理  由
一、公訴意旨略以：被告盧廷志於民國105 年7 月間，受告訴人
    王昱勝之委託處理告訴人陳湘玲（當時為王昱勝之配偶）所
    有車牌號碼0000-00 號自用小客車維修事宜。嗣因告訴人王
    昱勝、陳湘玲無力支付修車費用而將上開車輛擱置處理，被
    告竟基於恐嚇之犯意，於106 年10月27日晚間6 時30分許，
    前往告訴人陳湘玲位於新竹縣○○鄉○○街00巷00號住處，向告
    訴人陳湘玲、王昱勝及被害人傅婉英（陳湘玲之母）等人恫
    稱：「你們有報警，我要給你們好看、你們走著瞧，要讓妳
    們死得很難看」等語，致告訴人陳湘玲、王昱勝及被害人傅
    婉英等人均心生畏懼，致生危害於安全。因認被告涉犯刑法
    第305 條恐嚇危害安全罪嫌。
二、按犯罪事實應依證據認定之，無證據不得認定犯罪事實，刑
    事訴訟法第154 條第2 項定有明文。此所謂認定犯罪事實之
    證據，無論其為直接或間接證據，均須達於通常一般人均不
    致有所懷疑，而得確信其為真實之程度，始得據為有罪之認
    定，若其關於被告是否犯罪之證明未能達此程度，而有合理
    性懷疑之存在，致使無法形成有罪之確信，根據「罪證有疑
    、利於被告」之證據法則，即不得遽為不利被告之認定（最
    高法院76年度台上字第4986號判例參照）。又被害人就被害
    經過所為之陳述，其目的在於使被告受刑事訴追處罰，與被
    告處於絕對相反之立場，是被害人縱立於證人地位具結而為
    指證、陳述，其供述證據之證明力仍較與被告無利害關係之
    一般證人之陳述為薄弱。從而，被害人就被害經過之陳述，
    除須無瑕疵可指，且須就其他方面調查又與事實相符，亦即
    仍應調查其他補強證據以擔保其指證、陳述確有相當之真實
    性，而為通常一般人均不致有所懷疑者，始得採為論罪科刑
    之依據，非謂被害人已踐行人證之調查程序，即得逕以其指
    證、陳述作為有罪判決之唯一證據（最高法院52年度台上字
    第1300號判例、98年度台上字第107 號判決意旨參照）。且
    刑事訴訟法第95條規定被告有緘默權，是被告基於不自證己
    罪原則，既無供述義務，亦不負自證清白之責任，不能因被
    告未提出證據資料證明其無罪，而認定其為有罪，縱其否認
    犯罪事實所持辯解不能成立，除有確實證據足以證明對被告
    犯罪已無合理之懷疑外，不得因此遽為有罪之認定（最高法
    院30年上字第1831號判例參照）。
三、檢察官認被告涉有上揭恐嚇犯嫌，係以被告於警詢及偵查中
    之供述、證人即告訴人陳湘玲於警詢及偵查中之證述、證人
    即告訴人王昱勝及證人即被害人傅婉英於偵查中之證述、證
    人王昱鈞（王昱勝之弟）於原審時之證述及新竹縣政府警察
    局竹北分局贓物認領保管單、車輛協尋電腦輸入單、車輛尋
    獲電腦輸入單、交通違規罰緩明細資訊、汽車買賣合約書、
    車輛詳細資料報表、新工派出所職務報告各1 份為其主要論
    據。訊據被告固坦承於106 年10月27日晚間6 時30分許，前
    往新竹縣○○鄉○○街00巷00號告訴人陳湘玲、王昱勝及被害人
    傅婉英住處等情，惟堅決否認有恐嚇危害安全犯行，辯稱：
    告訴人王昱勝、陳湘玲於105 年間向中古車商購買車牌0000
    -00 號自用小客車並登記在告訴人陳湘玲名下，於同年6 月
    間因告訴人王昱勝使用該車而嚴重故障，遂委託伊協助送修
    事宜，伊介紹認識的修車廠拖吊及報價後，告訴人這方對於
    是否修理之態度反覆，又將該車長期置放在修車廠，之後稱
    無法負擔相關費用，欲以該車抵債，故於106 年3 月間，伊
    買下該車，頭款新臺幣8 萬元以告訴人這方積欠之債務抵銷
    ，其餘款項待告訴人繳清銀行車貸時給付。後來告訴人這方
    又打算要買回該車，所以106 年10月27日傅婉英打電話要伊
    過去商討還錢和車子的事情，但伊並沒有說：「你們有報警
    ，我要給你們好看、你們走著瞧，要讓妳們死得很難看」等
    語，恐嚇告訴人陳湘玲、王昱勝及被害人傅婉英。
四、經查：
  ㈠告訴人王昱勝、陳湘玲於105 年間向中古車商購買車牌
    0000-00 號自用小客車並登記在告訴人陳湘玲名下，後因告
    訴人王昱勝使用該車而嚴重故障，被告於同年6 月間受告訴
    人王昱勝之委託處理登記陳湘玲名義之車牌0000-00 號自用
    小客車維修事宜，嗣因王昱勝、陳湘玲無力支付費用而將上
    開車輛擱置處理，106 年3 月間告訴人二人與被告簽立買賣
    契約將該車出售給被告，之後又欲索回該車，被告於106 年
    10月27日下午6 時30分許，前往陳湘玲位於新竹縣○○鄉○○街
    00巷00號住處，商討上開車輛及相關費用事宜等情，業經被
    告於偵查、原審及本院審理時供承在卷（見107 年度偵字第
    605 號偵查卷《下稱107 偵605 卷》第56至57頁；原審易字卷
    第39至40頁、第96頁；本院卷第70至71頁、第92頁），核與
    證人即告訴人陳湘玲於警詢及偵查中證述（見107 偵605卷
    第9 至10頁、第49至50頁、第91至92頁）、證人即告訴人王
    昱勝於偵查中證述（見107 偵605 卷第51至52頁、第91至92
    頁）、證人傅婉英於偵查中證述（見107 偵605 卷第84至85
    頁）、證人王昱鈞於原審審理時證述情節相符（見原審易字
    卷第87至88頁），並有車輛詳細資料報表、車子修理切結書
    、106 年3 月26日王昱勝、陳湘玲與盧廷志簽立之汽車買賣
    合約書各1 份（見107 偵605 卷第18之1 頁、第95頁、第15
    頁）附卷可參，此部分事實應堪認定。
  ㈡告訴人陳湘玲、王昱勝及被害人傅婉英固均指稱106 年10月2
    7日在住處遭被告恐嚇云云，然查；
  ⒈本案最初係由告訴人陳湘玲於106 年10月30日前往新竹縣政
    府警察局竹北分局新工派出所（下稱新工派出所）報案，有
    該所受理刑事案件報案三聯單在卷可佐（見107 偵605 卷第
    28頁），其警詢時報案指稱：在106 年10月27日18時30分，
    盧廷志來我家對我說，我們有報警，要給我們好看，我們走
    著瞧，要讓我們死得很難看等語（見107 偵605 卷第10至11
    頁），未提及王昱勝、傅婉英同遭恐嚇，且所指訴被告出言
    恫嚇係因告訴人這方報警云云，但告訴人陳湘玲係於106 年
    10月30日方至新工派出所對被告提起車牌0000-00 號自用小
    客車遭被告侵占之告訴，有新工派出所106 年12月2 日職務
    報告、新竹縣政府警察局車輛協尋電腦輸入單各1 份在卷可
    參（見107 偵605 卷第5 頁、第26頁），而本案發生之時間
    為106 年10月27日，早於告訴人陳湘玲報案時間，則告訴人
    陳湘玲指稱被告說我們有報警，要給我們好看，我們走著瞧
    ，要讓我們死得很難看等語，於因果時序上不盡合理。
  ⒉觀之告訴人陳湘玲、王昱勝及被害人傅婉英歷次與本案相關
    之證詞如下：
    ⑴證人即告訴人陳湘玲於警詢時證稱：「（警問：你於何時
      、何地遭恐嚇？事情經過為何，請詳述之？）是在106 年
      10月27日18時30分，在我住家，盧廷志自己來，就對我說
      ，我們有報警，要給我們好看，我們走著瞧，要讓我們死
      得很難看，我也不知道他為什麼要這麼說，我當下也覺得
      很莫名其妙。」（見107 偵605 卷第10至11頁）；於偵查
      中證稱：「（問：盧廷志於106 年10月27日晚上6 點多有
      到你們家來恐嚇你們？）有。（問：當時的情形？）盧廷
      志說修車錢不拿出來要我們好看，我跟他說車子都沒有修
      要拿什麼錢。（問：盧廷志有無說什麼其他恐嚇的話？）
      說走著瞧，會找人來找我們麻煩。（問：盧廷志有無說要
      讓你們死得很難看？）有。」（見107 偵605 卷第52頁）
      。
    ⑵證人即告訴人王昱勝於偵查中證稱：「（問：過程中盧廷
      志106 年10月27曰晚上6 點半還有到你們家來恐嚇你們？
      ）有，盧廷志恐嚇我們很多次，叫我叫我舅舅出來單挑，
      盧廷志還說我們把他抓進來的話，會對我們不利，也有說
      要我們死得很難看。」（見107 偵605 卷第52頁）。
    ⑶證人即被害人傅婉英於偵查中證稱：「（問：你是否有印
      象106 年10月27日晚上6 點半盧廷志有來國強街的住處找
      你？）有，盧廷志一個人來找我索討手機及車子的修理費
      用，盧廷志說不給他的話，他會找人找我們麻煩，他並說
      要給我們好看，還說要把我們的車子解體。（問：盧廷志
      當時有無跟你們說要你們死得很難看？）盧廷志有說找人
      讓我們死得很難看。」（見107 偵605 卷第52頁）。
    ⑷由於本案並無現場錄音錄影可供還原檢證當時經過情形，
      僅能依靠人的供述拼湊還原，但告訴人陳湘玲、王昱勝及
      被害人傅婉英與被告間已因車子維修、買賣衍生之債權債
      務而爭執對立，且告訴人王昱勝、陳湘玲當時為夫妻，告
      訴人陳湘玲與被害人為母女，彼等立場一致，故其3 人所
      述，其目的均在於使被告受刑事訴追處罰，除須無瑕疵可
      指，且須有其他補強證據以擔保其指證、陳述確有相當之
      真實性，而為通常一般人均不致有所懷疑者，始得採為論
      罪科刑之依據。告訴人陳湘玲、王昱勝及被害人傅婉英雖
      均指證被告出言稱要讓你們死得很難看等語，但皆未完整
      陳述當日對話之整體語境、衝突緣由始末，已難排除對話
      遭擷取片段而斷章取義之風險。且除告訴人陳湘玲最初於
      警詢之指訴有如前述之不合理處外，其等各自於偵查中所
      述當日遭被告恐嚇之原因、內容也不盡相符，甚至就被告
      有無說出「要讓你們死得很難看」此關鍵重要之客觀恐嚇
      事實，證人傅婉英也是經檢察官提示發問後，方答稱被告
      有說此語。是儘管告訴人陳湘玲、王昱勝及被害人傅婉英
      為立場一致之指證，但關於細節，因其等各自之證述存有
      上開不盡相符之處，且情緒性謾罵未必當然等同恐嚇，自
      不能因雙方間存有債權債務糾紛即憑空臆測被告犯行，仍
      應有補強證據以擔保其等指證、陳述確有相當之真實性。
  ⒊原審傳喚證人王昱鈞到庭作證，本係告訴人、被害人證述以
    外獨立之證據方法。但證人王昱鈞於審理時證稱；「（檢察
    官問：那時他們在何處談這些事？）在國強街住處一樓門口
    外面，我在家裡面，我沒有聽到他們在講什麼，但我知道盧
    廷志是在講修理車子的費用。（檢察官問：你有無聽到他們
    似乎講得不太愉快，然後盧廷志有對他們說「你們有報警，
    我要給你們好看、你們走著瞧，要讓妳們死得很難看」這些
    話？）有。（檢察官問：你不是說你在屋子裡，你如何聽到
    ？）前面沒聽到，後面有聽到，因為那時我在樓上，（改稱
    ）前面有些有聽到，後面有些沒聽到，因為盧廷志來的時候
    ，我本來在樓上剛好要去洗澡，所以那時我並沒有在旁邊，
    後來我洗完澡才下來，他們已經在樓下的外面，我沒有出去
    外面，我洗澡下來還是在屋內看到他們在外面講，然後我嫂
    嫂陳湘玲他們講完才進來跟我講，我才知道，那時盧廷志已
    經走了。（檢察官問：你究竟何時聽到盧廷志說這些話？）
    他們已經談完事情了，然後我嫂嫂陳湘玲他們進來才跟我講
    的。（檢察官問：請針對問題回答，你有無聽到盧廷志說「
    你們有報警，我要給你們好看、你們走著瞧，要讓妳們死得
    很難看」這些話？）我洗好澡下來時有聽到。（檢察官問當
    時你、盧廷志分別在何處？）他們在外面講事情，家裡的門
    是打開的，我沒有到外面，但我在屋內有聽到盧廷志說這些
    話。（檢察官問：你嫂嫂陳湘玲進來後有跟你說什麼？）陳
    湘玲就說盧廷志說要讓我們好看之類的，那時盧廷志已經走
    了。」（見原審易字卷第88至90頁）。依證人王昱鈞審理時
    所述，其中關於被告有無說什麼恐嚇話語此一核心待證事實
    ，檢察官於主詰問時未先以開放式問題確認證人能否記憶、
    自行陳述，就直接將答案置入問題中為誘導式詢問，且證人
    對於何時地、為何聽到此話語，證詞反覆，又一度證稱聽聞
    自告訴人陳湘玲轉述，其證詞尚難盡信，亦不足以補強告訴
    人及被害人前揭證詞之可信。
五、綜上所述，公訴意旨所舉事證，均未達於通常一般人均不致
    有所懷疑，而得確信其為真實之程度，本院自無從就被告被
    訴恐嚇危害安全之事實形成有罪之確信。此外，復無其他積
    極證據足以證明被告有公訴意旨所指之恐嚇危害安全犯行，
    自應為被告無罪之諭知。原審疏未審究告訴人陳湘玲、王昱
    勝及被害人傅婉英三人與被告間之債權債務糾紛，其三人所
    為立場一致之證述內容，均係以使被告受刑事訴追為目的，
    然其等證述內容不盡相符，證人王昱鈞之證述亦有瑕疵而無
    法補強告訴人及被害人證詞與事實相符，又被告否認犯罪事
    實所持辯解縱不能成立（見原審判決理由貳、一、㈡⒈），既
    無其他確實證據足以證明對被告犯罪已無合理之懷疑，亦不
    得因此遽為有罪之認定，而為被告有罪之認定。被告上訴意
    旨指摘原判決不當，為有理由，應由本院將原判決撤銷，改
    判被告無罪。
據上論斷，應依刑事訴訟法第369 條第1 項前段、第364 條、第
301 條第1 項，判決如主文。
本案經檢察官葉子誠提起公訴，檢察官滕治平到庭執行職務。
中　　華　　民　　國　 108　　年　　12　　月　　31　　日
                  刑事第六庭  審判長法　官  劉方慈
                                    法　官  朱嘉川  
                                    法　官  許曉微
以上正本證明與原本無異。
不得上訴。
                                    書記官  徐仁豐
中　　華　　民　　國　　108 　年　　12　　月　　31　　日